【裁判字號】    97,交抗,1928
【裁判日期】    971128
【裁判案由】    違反道路交通管理處罰條例
【裁判全文】
臺灣高等法院刑事裁定                97年度交抗字第1928號
    抗  告  人
    即受處分人  甲○○
上列抗告人因違反道路交通管理處罰條例案件，不服臺灣士林地
方法院，中華民國97年10月9日所為裁定（97年度交聲字第787號
），提起抗告，本院裁定如下：
    主  文
抗告駁回。
    理  由
一、原處分意旨略以：異議人即受處分人甲○○於民國97年3 月
    6日晚間19時58分許，駕駛車號BEB-558號重型機車，行經臺
    北市○○區○○路三段由南向北方向，因違規紅燈迴轉至康
    寧路三段190巷前， 遭執勤員警以違反道路交通管理處罰條
    例第53條第1項之規定製單舉發， 處罰鍰新臺幣4500元並記
    違規點數3點等語。
二、聲明異議意旨略以：異議人於前揭時間行經該處時，該路口
    中間有警察指揮交通，其由南向北行駛至該路口，已停等紅
    燈一段時間，由車輛通行完，再加上行人通行約25秒後，其
    始騎車迴轉到對面路邊停車，此時舉發員警自後方騎車上前
    告知其闖紅燈等情，其向舉發員警表示其乃等候紅燈轉換後
    才騎車離開，並無舉發員警所稱闖紅燈之事由並當場拒絕簽
    收舉發通知單，但舉發員警並未當場告知伊應到案之時間及
    處所，僅告知會另寄罰單，造成其錯失申訴機會或造成罰鍰
    增加之損失等語。
三、原裁定以：
（一）按汽車駕駛人行經有燈光號誌管制之交岔路口闖紅燈者，
      處新臺幣1800元以上5400元以下罰鍰，道路交通管理處罰
      條例第53條第1項定有明文； 又汽車駕駛人有上開條例第
      53條情形者，除依原條款處罰鍰外，並記違規點數3點 ，
      同條例第63條第1項第3款亦定有明文；再查，受處分人拒
      絕於舉發違反道路交通管理事件通知單上簽章者，仍應將
      通知聯交付該駕駛人或行為人收受，並記明其事由及交付
      時間；拒絕收受者，應告知其應到案時間及處所，並記明
      事由與告知事項，視為已收受，違反道路交通管理事件統
      一裁罰基準及處理細則（下稱本件細則）第11條第1項第1
      款後段定有明文。
（二）經查：
  １、異議人於前揭時、地，行經有燈光號誌管制之交叉路口闖
      紅燈之違規事實，業據證人即舉發員警胡哲欽到庭證稱：
      舉發當天其與異議人均在等待紅綠燈，其在異議人車輛的
      後方，當時有義交在路口中間指揮，當義交舉起指揮棒、
      吹長哨音時，異議人隨即迴轉，但當時燈號尚未轉換，異
      議人迴轉時仍是紅燈；又雖異議人於其攔停後聲稱：是義
      交指揮他走的，但義交舉起指揮棒、吹長哨音的意思是「
      預知駕駛人燈號即將轉換」，並非指示駕駛人可以開始行
      走等語。至異議人辯稱舉發員警告知其會另寄舉發通知單
      等語，惟證人胡哲欽亦證稱：異議人並未當場簽收舉發通
      知單，其有告知異議人應到案之時間、處所，但並未告知
      會另行寄發，警察機關不會另外寄發通知單，會直接送裁
      決所等語，有臺北市政府警察局北市警交字第AEW-756568
      號舉發違反道路交通管理事件通知單1紙、 臺北市政府警
      察局內湖分局員警工作紀錄簿影本2紙在卷可參。 證人胡
      哲欽與異議人素不相識，亦無仇怨，係依法執行勤務之公
      務員，復到庭具結為以上之證述，衡情殊無設詞誣陷異議
      人，而身觸偽證重罪之理，且其所證本件舉發經過事實，
      具體明確，顯非一般憑空捏造證詞可擬。從而，異議人確
      有前揭違規事實，堪予認定，其前揭所辯，自不足採。
（三）綜上所述，異議人確有於前揭時、地行經有燈光號誌管制
      交叉路口闖越紅燈之違規行為，從而，原處分機關依道路
      交通管理處罰條例第53條第1項及 同條例第63條第1項第3
      款之規定，裁處異議人4500元（原裁定誤載為5400元）罰
      緩並記違規點數3點，核無違誤， 本件異議人之異議為無
      理由，應予駁回，經核並無違誤。
四、抗告人即受處分人抗告意旨略以：
（一）證人胡哲欽既已證稱本件案發當時，係同時與抗告人等待
      紅綠燈等語，抗告人既已停等紅綠燈依段時間，足見抗告
      人並未趕時間，且遵守交通號誌，怎會當員警面前闖紅燈
      為難自己。又抗告人於當場迴轉時雖有義交指揮交通，而
      舉發員警雖見義交高舉之手勢，惟未見燈號業已轉換為綠
      燈，抗告人係見燈號已轉為綠燈時，始立即騎出以避免對
      面車輛大量駛出。原裁定未審酌抗告人並無犯意或動機，
      且當時天色已暗，舉發員警已有誤認之可能，本案亦無其
      餘積極證據足資證明抗告人確有本件交通違規。
（二）抗告人因認如簽收罰單，則無異承認自己已有交通違規，
      故未予簽收。而未予簽收，竟被視為業已收受，雖經本件
      細則所明訂，惟員警舉發當時不僅未告知拒絕簽收之效果
      ，且上開細則此種法規，顯非一般考取駕照之人民所得知
      悉，該舉發之程序，顯有瑕疵。
（三）又一般闖紅燈之繳納罰款為1800元，須待罰單繳納期間經
      過送交裁決後，才會要求處罰最高額度之罰鍰5400元。而
      抗告人一收到本件相關公文書時，即為交通裁決所之裁決
      書，抗告人認為是舉發員警未當場明確告知應到案之時間
      、處所、地點所致，致遭處罰之罰鍰自1800元突增到4500
      元（抗告書誤載為5400元），此乃造成抗告人之損失。爰
      請撤銷原裁定，更為適法之裁定等語。
五、惟查：
（一）抗告人於97年3月6日晚間19時許， 駕駛車號BEB-558號重
      型機車，行經臺北市○○區○○路三段由南向北方向，因
      違規紅燈迴轉至康寧路三段190巷前， 遭證人胡哲欽以違
      反道路交通管理處罰條例第53條第1項之規定， 當場製單
      舉發，因抗告人當場拒絕簽收舉發通知單，證人胡哲欽乃
      當場告知抗告人應到案之時間及處所，惟並未告知將再另
      行寄發舉發通知單，而逕送裁決所裁決等情，業據證人胡
      哲欽於原審結證明確，復有臺北市政府警察局北市警交字
      第AEW-756568號舉發違反道路交通管理事件通知單1紙 、
      臺北市政府警察局內湖分局員警工作紀錄簿影本2紙 在卷
      可稽，足見抗告人確有本件交通違規，業據原審詳載理由
      依據。又按汽車行駛至交岔路口，其行進、轉彎，應依下
      列規定：「一、應遵守燈光號誌或交通指揮人員之指揮，
      遇有交通指揮人員指揮與燈光號誌並用時，以交通指揮人
      員之指揮為準。……」，道路交通安全規則第102條第1項
      第1款定有明文。抗告人確有本件交通違規，已如前述 。
      本件案發當時，縱如抗告人所稱義交手勢高舉時，路口號
      誌業已轉換為綠燈之情事， 惟依道路交通安全規則第102
      條第1項第1款規定，抗告人自應以交通指揮人員之指揮為
      準，而非依循燈光號誌之指示。抗告意旨（一）猶執前詞
      ，辯稱抗告人並無本件交通違規，且員警可能因天色昏暗
      而有誤認之虞等語，而未就原裁定認事用法有何違誤，詳
      予指摘，足見此部分抗告意旨所指，要屬無據。
（二）按受處分人拒絕於舉發違反道路交通管理事件通知單上簽
      章者，仍應將通知聯交付該駕駛人或行為人收受，並記明
      其事由及交付時間；拒絕收受者，應告知其應到案時間及
      處所，並記明事由與告知事項，視為已收受，本件細則第
      11條第1項第1款後段定有明文，已如前述。而國民本有知
      法之義務，尚不得藉不知法令為由，而免除其法定義務或
      限制。又抗告人於遭舉發當時，未當場簽收舉發通知單，
      依本件細則第11條第1項第1款後段規定，應視為業已收受
      ，已如前述。從而，抗告意旨（二）指稱本件細則之上開
      規定，非一般人民所得知悉，舉發程序顯有瑕疵等語，亦
      不足採。
（三）本件抗告人應於97年3月21日前到案， 惟抗告人業經證人
      胡哲欽當場告知應到案之時間及處所，已如前述。抗告人
      竟遲未到案， 臺北市交通事件裁決所乃於97年5月26日寄
      出本件違反交通管理事件裁決書。今抗告人因自己之原因
      而未於指定時間、地點到案，致遭處罰之罰鍰自1800元增
      加至4500元，此乃可歸責於抗告人。抗告意旨（三）所指
      證人胡哲欽未當場告知應到案之時、地，致罰鍰增加，而
      造成抗告人之損失等語，委不足採。至簽收罰單一事，並
      非代表簽收之人坦認已有交通違規，換言之，本件抗告人
      自認並無本件交通違規而欲申訴，縱令簽收罰單，亦不當
      然發生自認已有交通違規，附此敘明。
（四）縱上所述，本件抗告為無理由，應予駁回。
據上論結，應依道路交通案件處理辦法第26條，道路交通管理處
罰條例第89條，刑事訴訟法第412條，裁定如主文。
中    華    民    國    97    年    11    月    28    日
            刑事第四庭    審判長法  官  陳筱珮
                                法  官  鄭水銓
                                法  官  周煙平
以上正本證明與原本無異。
不得再抗告。
                                書記官  魏淑娟
中    華    民    國    97    年    12    月    2     日


司法院資訊處製作；財團法人民間司法改革基金會備份。
